【裁判字號】    95,訴,436
【裁判日期】    950324
【裁判案由】    偽造文書等
【裁判全文】
臺灣臺中地方法院刑事判決               95年度訴字第436號
公  訴  人  臺灣臺中地方法院檢察署檢察官
被      告  丙○○
上列被告因偽造文書等案件，經檢察官提起公訴（94年度偵字第
20787號），本院合議庭裁定由受命法官獨任進行簡式審判程序
，判決如下：
    主    文
丙○○行使偽造私文書，足以生損害於他人，處有期徒刑伍月，
如易科罰金，以佰元折算壹日。
如附表所示之偽造署押，均沒收。
    犯罪事實及理由
一、本案犯罪事實：
    丙○○於民國九十年九月二十日前之某時，在租來之自小客
    車上，拾獲友人甲○○之國民身分證影本一紙，竟予以侵占
    留為己用（侵占部分業已罹於追訴權之時效期間）。丙○○
    因缺錢花用，乃思冒用張朝宗之名義申辦行動電話門號，出
    售得款，且雖可預見購得該等行動電話門號之成年人有可能
    無意按通話費用付款，僅為圖得免付通話費之不法利益，竟
    仍基於縱若該成年人取得以甲○○名義申辦之行動電話門號
    係為圖得免付通話費之不法利益，仍不違背其本意之幫助他
    人詐欺得利之不確定故意、行使偽造私文書之犯意及意圖為
    自己不法所有之詐欺取財犯意，先於九十年五月二十日，前
    往中華電信股份有限公司南臺中營運處，在未經徵得甲○○
    同意或授權之情形下，即擅自以甲○○之名義，在行動電話
    業務（租用／異動）申請書三份上，填載甲○○之個人資料
    ，並在三份申請書上之「新客戶簽章」欄，先後偽造「甲○
    ○」之署押各一枚，及各自按捺指印各一個，而連續偽造完
    成表彰係由甲○○申請行動電話門號0000000000
    、0000000000、0000000000號，性質
    上屬於私文書之申請書共三份，並在客戶本人親辦證明書上
    之「立書人」欄，偽造「甲○○」之署押一枚，而偽造完成
    表彰係由甲○○本人簽立該證明書意旨之私文書一份，進而
    將上開三份申請書及一份本人親辦證明書，一併持交不知情
    之蕭以松辦理申請手續而行使之，佯稱自己即係甲○○，致
    使中華電信股份有限公司承辦人員陷於錯誤，誤信為真，而
    於同日核准各該申請案後，將上開三支行動電話門號之ＳＩ
    Ｍ卡各一張交予丙○○，並同意提供各該門號後續之電信服
    務，足生損害於甲○○、中華電信股份有限公司對行動電話
    申請者之審核權及使用者帳務管理之正確性。丙○○於詐得
    上開三張ＳＩＭ卡後，於當日即以總計新臺幣（下同）一千
    五百元之代價，全部出售予姓名年籍不詳綽號「阿勝」之成
    年人使用。綽號「阿勝」之成年人於買得上開三張ＳＩＭ卡
    後，果然基於圖得免費撥打行動電話之財產上不法利益之概
    括犯意聯絡，先後將上開三張ＳＩＭ卡按裝在行動電話中，
    而自九十年九月二十日起至同年十一月二十四日止，連續撥
    打為電話通信，致使中華電信股份有限公司之行動電話通信
    系統誤認上開三支門號撥打之電話，均係合法使用該三支行
    動電話門號且有意繳費之用戶甲○○，或係經甲○○同意之
    第三人所撥打，而為綽號「阿勝」者提供通話服務，並將上
    開三行動電話門號之通話費用均計在甲○○帳下，綽號「阿
    勝」者因而取得免付通話費之不法利益合計九萬六千六百三
    十七元。嗣因甲○○接獲中華電信股份有限公司催繳通知，
    甲○○始發現遭人冒名申請，經報警處理，警方將上開申辦
    文件送請內政部警政署刑事警察局為指紋鑑定，始查悉上情
    。
二、前開犯罪事實，有下列證據可證：
（一）被告丙○○於警詢、偵查中之自白，及於本院準備程序及
      審理時為認罪之陳述。
（二）被害人甲○○於警詢時及偵查中之指訴。
（三）中華電信股份有限公司南台中營運處行動電話業務（租用
      ／異動）申請書、客戶本人親辦證明書、內政部警政署刑
      事警察局鑑驗書、上開三行動電話門號之通話明細清單。
三、公訴意旨略以：被告丙○○於民國九十年九月二十日，在租
    來之小客車上，拾獲友人甲○○之身分證影本，竟將之侵占
    留為己用。因認被告涉犯刑法第三百三十七條之侵占罪嫌。
    然按刑法第三百三十七條之罪，法定本刑為專科罰金，其追
    訴權時效期間，依刑法第八十條第一項第五款規定為一年，
    且前項期間自犯罪成立之日起算。查公訴人認被告丙○○侵
    占友人甲○○之身分證影本時間在九十年九月二十日，依上
    開規定，此部分追訴權時效為一年，本院復查無此部分於時
    效進行期間內有刑法第八十三條所定時效停止進行之情狀，
    故至九十一年九月十九日，被告丙○○被訴侵占罪之追訴權
    時效即已完成。然被告丙○○至九十四年九月十四日始經檢
    察官簽分偵辦，顯已逾追訴權時效期間，惟公訴意認認此部
    分與前揭論罪科刑之行使偽造私文書罪間有方法結果之牽連
    關係，爰不另為免訴之諭知。
四、據上論斷，應依刑事訴訟法第二百七十三條之一第一項、第
    二百九十九條第一項前段、第三百十條之二、第四百五十四
    條第一項，刑法第二百十六條、第二百十條、第三百三十九
    條第一項、第二項、第五十五條、第四十一條第一項前段、
    第二百十九條，罰金罰鍰提高標準條例第一條前段、第二條
    ，判決如主文。
本案經檢察官乙○○到庭執行職務
中    華    民    國    95    年    3     月    24    日
                  刑事第十一庭  法  官  莊嘉蕙
以上正證明與原本無異。
如不服本判決，應於送達後十日內向本院提出上訴狀（須附繕本
），上訴於臺灣高等法院臺中分院。
                                書記官  魏愛玲
中    華    民    國    95    年    3     月    24    日
附錄論罪科刑法條
中華民國刑法第二百十六條
行使第二百十條至第二百十五條之文書者，依偽造、變造文書或
登載不實事項或使登載不實事項之規定處斷。
中華民國刑法第二百十條
偽造、變造私文書，足以生損害於公眾或他人者，處五年以下有
期徒刑。
中華民國刑法第三百三十九條
意圖為自己或第三人不法之所有，以詐術使人將本人或第三人之
物交付者，處五年以下有期徒刑、拘役或科或併科一千元以下罰
金。
以前項方法得財產上不法之利益或使第三人得之者，亦同。
前二項之未遂犯罰之。
附表：
┌──┬────────────────────┬─────────────────┐
│編號│ 偽   造   之   私   文   書   名   稱  │ 應  沒  收  之  偽  造  署  押   │
├──┼────────────────────┼─────────────────┤
│ 一 │門號0000000000號之中華電信股份│(一)「新客戶簽章」欄之偽造「甲○○」│
│    │有限公司南台中營運處行動電話業務（租用／│  署押一枚。                      │
│    │異動）申請書一份                        │(二)上開申請書上之偽造甲○○指紋一枚│
├──┼────────────────────┼─────────────────┤
│ 二 │門號0000000000號之中華電信股份│(一)「新客戶簽章」欄之偽造「甲○○」│
│    │有限公司南台中營運處行動電話業務（租用／│  署押一枚。                      │
│    │異動）申請書一份                        │(二)上開申請書上之偽造甲○○指紋一枚│
├──┼────────────────────┼─────────────────┤
│ 三 │門號0000000000號之中華電信股份│(一)「新客戶簽章」欄之偽造「甲○○」│
│    │有限公司南台中營運處行動電話業務（租用／│  署押一枚。                      │
│    │異動）申請書一份                        │(二)上開申請書上之偽造甲○○指紋一枚│
├──┼────────────────────┼─────────────────┤
│ 四 │客戶本人親辦證明書一份                  │「立書人」欄之偽造「甲○○」署押一│
│    │                                        │枚。                              │
└──┴────────────────────┴─────────────────┘


司法院資訊處製作；財團法人民間司法改革基金會備份。
